臺灣板橋地方法院民事判決　　　　　　　99年度訴字第1918號
原　　　告　劉永美
訴訟代理人　黃聖閔
被　　　告　蔡佳昇
訴訟代理人　林宏倫
複 代理 人　王沛榆
上列當事人間侵權行為損害賠償事件，經本院刑事庭裁定（99年
度交簡附民字第89號）移送前來，本院於民國99年12月23日言詞
辯論終結，判決如下：
    主  文
被告應給付原告新臺幣捌拾伍萬壹仟玖佰壹拾貳元，及自民國九
十九年五月二十九日起至清償日止，按年息百分之五計算之利息
。
原告其餘之訴駁回。
訴訟費用由被告負擔十分之三，餘由原告負擔。
本判決第一項於原告以新臺幣貳拾玖萬元供擔保後，得假執行。
但被告以新臺幣捌拾伍萬壹仟玖佰壹拾貳元為原告預供擔保，得
免為假執行。
原告其餘假執行之聲請駁回。
    事實及理由
一、程序方面：
  (一)原告於訴狀送達後，將訴之聲明有關金額部分由「新臺幣（
    下同）2,781,690元」變更為「2,757,530元」，並陳明願供
    擔保，請求宣告假執行，屬減縮應受判決事項之聲明，核其
    請求之基礎事實同一，且不甚礙被告之防禦及訴訟之終結，
    依民事訴訟法第255條第1項第2、3、7款規定，應予准許。
二、原告主張：
  (一)被告於民國98年7月18日17時45分許，駕駛車牌號碼為5992-
    QM號自用小客車，沿新北市○○區○○街往中正南路方向行
    駛，於同日17時50分許行經同安街45號前時，本應注意車前
    狀況，並隨時採取必要之安全措施，其行駛自用小客車於街
    道上，當知常有行人於街道旁行走，而應注意車前行人狀況
    ，而依當時情形，又無不能注意之情事，竟疏未注意車前狀
    況貿然行進，撞擊前方路旁行走中之原告，致原告除受有左
    腳骨折之傷害外，精神亦承受相當之痛苦，損害情節非輕，
    經臺灣板橋地方法院檢察署檢察官以99年度調偵字第348號
    聲請簡易判決處刑，而由鈞院以99年度交簡字第1547號判決
    被告過失傷害罪在案。
  (二)原告因被告之上開過失行為致受有傷害，應由被告賠償原告
    下列損害：
  1.醫療費用支出及增加生活上之需要計新臺幣（下同）66,287
    元：原告因本件車禍送醫治療，包含外科急診、骨科住院、
    骨科門診、整形外科門診、復健科門診等醫療手術及至醫院
    進行復健，共支出58,157元（46,565＋9,192＋2,400＝58,1
    57）。另原告因車禍必須使用相關醫療輔助器材，包含輪椅
    、四腳助行器、便盆倚、四腳柺杖、附件腳踏器，皆屬完成
    治療所必要之器具，共支出8,130元，合計為66,287元（58,
    157＋8,130＝66,287）。
  2.看護費用2,069,800元：原告因傷於98年7月18日住院，至98
    年8月14日出院，自98年7月20日起至98年12月28日止，持續
    需人看顧，因而支出全日看護費用294,200元；又自99年1月
    1日起至99年7月31日止（計212日），由原告之家人負責照
    顧協助生活起居，仍得請求看護費用之損害，是上開期間21
    2日，每日以1,900元計算，原告即受有402,800元看護費用
    之損害。合計為697,000元（294,200＋402,800元＝697,000
    元。另原告自99年8月1日後至終其一生，仍持續需要看護照
    顧生活之必要，雖依內政部統計臺灣區女性平均壽命為82歲
    ，惟原告僅請求自99年8月1日起至原告年滿80歲止，期間之
    看護費用以半日計算，每半日1,100元，計1,248日，共計1,
    372,800元。是原告請求之看護費用為2,069,800元（697,00
    0＋1,372,800＝2,069,800）。
  3.交通費用21,465元：原告因本件車禍，搭乘計程車至醫院就
    診，包含車禍後各門診（包含整形外科門診、骨科門診、外
    科急診、復健科門診）就醫，以及嗣後長期需至醫院進行復
    健，往返因而支出計程車資費用共計21,465元（5,910＋9,1
    60＋6,395＝21,465）。
  4.精神慰撫金70萬元：原告因被告過失不法行為，造成左小腿
    皮膚壞死、開放性二踝骨折、第一二三四五蹠骨骨折、小腿
    挫傷及撕裂傷合併皮膚缺損、腱攣縮、下肢關節緊縮、踝及
    足關節緊縮，自急診緊急骨折手術、骨釘固定手術，並陸續
    進行清創手術、植皮手術（面積140平方公分）等共七次手
    術，住院期間長達將近一個月之久，且出院後仍於98年8月
    18日至9月29日間回門診追蹤治療共七次，嗣後更於將近一
    年時間至馬偕醫院接受復健治療，直至今日，行動仍不便，
    腿部、足部永久性喪失正常行走功能，其身心俱疲，肉體上
    及精神上自受有相當之痛苦。又原告年事已高，業已退休現
    無工作，惟曾任布店及裁縫店老闆。原告突遭被告此一鉅創
    ，徒然遭受之驚恐、徬徨不可言喻；在年事已高下遭受數次
    開刀手術，並進行無數次場期間復健治療，心中痛苦之情難
    以表述；況日後終將不良於行，無法回復過往行動自如矯健
    之身體狀態，影響生活難謂非鉅，恐一生將受此遺憾。是原
    告精神上所受折磨、打擊、創傷已非同小可，故依民法第19
    5條規定請求非財產上損害賠償即精神慰撫金70萬元。
  (三)爰依侵權行為損害賠償之法律關係提起本訴等語。併為聲明
    ：1.被告應給付原告2,757,530元，及自起訴狀繕本送達之
    翌日起至清償日止，按年息百分之五計算之利息。2.上開請
    求，原告願供擔保，請准宣告假執行。
三、被告則以：
  (一)車禍事故之發生，實係被告因未注意車前狀況，造成原告受
    傷，應由被告負擔全部過失責任，被告並不爭執。
  (二)原告已由被告之5992-QM號自用小客車（車主：小雅租賃行
    ）所投保之強制汽機車責任保險給付77,840元（含醫療費用
    41,340元、醫療輔助器材6,500元、住院期間看護費用25日3
    萬元）。此部分被告不爭執。被告主張其需全天看護數個月
    ，但依其提出之診斷證明書，皆未明載是否需專人照料或看
    護。原告請求之精神慰撫金過高，被告無力賠付。看護費應
    依每月薪資計算。以2萬多元為合理等語，資為抗辯。併為
    答辯聲明：1.原告之訴駁回。2.如受不利判決，被告願供擔
    保，請准宣告免為假執行。
四、兩造均不爭執之事實：
  (一)被告於上開時地因疏未注意車前狀況，不慎撞擊前方路旁行
    走中之原告，致原告受有左腳骨折之傷害之事實，經本院以
    99年度交簡字第1547號判處被告過失傷害罪刑確定。
  (二)原告因上開被告之過失傷害行為，而支出醫療費用及增加生
    活上之需要計66,287元，且因受有上開傷害，日常生活不能
    自理，需人看護之期間約6個月（即自98年7月18日起至99年
    1月13日止，計180日）。其間於98年8月7日行清創、植皮手
    術，於98年8月14日出院。
  (三)原告已由被告之5992-QM號自用小客車（車主：小雅租賃行
    ）所投保之強制汽車責任保險給付77,840元（含醫療費用41
    ,340元、醫療輔助器材6,500元、住院期間看護費用25日3萬
    元）。
五、經查：
  (一)按「汽車、機車或其他非依軌道行駛之動力車輛，在使用中
    加損害於他人者，駕駛人應賠償因此所生之損害。但於防止
    損害之發生，已盡相當之注意者，不在此限。」、「因故意
    或過失，不法侵害他人之權利者，負損害賠償責任。」、「
    不法侵害他人之身體或健康者，對於被害人因此喪失或減少
    勞動能力或增加生活上之需要時，應負損害賠償責任。」、
    「不法侵害他人之身體、健康、名譽、自由、信用、隱私、
    貞操，或不法侵害其他人格法益而情節重大者，被害人雖非
    財產上之損害，亦得請求賠償相當之金額。」、「損害賠償
    ，除法律另有規定或契約另有訂定外，應以填補債權人所受
    損害及所失利益為限。」，民法第191條之2、第184條第1項
    前段、第193條第1項、第195條第1項前段、第216條第1項分
    別定有明文。兩造均不爭執之事實，已如前述，並有診斷證
    明書4紙、證明書4紙、收據8紙、臺灣板橋地方法院檢察署
    檢察官99年度調偵字第348號聲請簡易判決處刑書、本院99
    年度交簡字第1547號刑事簡易判決、馬偕紀念醫院函、答辯
    狀附卷可稽（見本院99年度交簡附民字第89號卷第4至19頁
    、本院卷第52至53頁、第190頁、第205頁），堪信為真。足
    見被告確因未注意車前狀況之過失，而撞擊原告，致原告受
    有左腳骨折之傷害。是原告主張：原告因被告之上開過失傷
    害侵權行為，致身體受損，爰依侵權行為損害賠償之法律關
    係請求被告賠償等語，即屬有據，應屬可採。
  (二)醫療費用支出及增加生活上之需要計66,287元部分，為兩造
    所不爭執，核均屬必要費用，應予准許。
  (三)看護費用部分：原告主張其因上開傷害，自98年7月20日起
    至98年12月28日止，持續需人看顧，因而支出全日看護費用
    294,200元；又自99年1月1日起至99年7月31日止（計212日
    ），由原告之家人負責照顧協助生活起居，仍得請求看護費
    用402,800元，合計為697,000元（294,200＋402,800元＝69
    7,000元。另原告自99年8月1日後至終其一生，仍持續需要
    看護照顧生活之必要，雖依內政部統計臺灣區女性平均壽命
    為82歲，惟原告僅請求自99年8月1日起至原告年滿80歲止，
    期間之看護費用以半日計算，每半日1,100元，計1,248日，
    共計1,372,800元。是原告請求之看護費用為2,069,800元（
    697,000＋1,372,800＝2,069,800）等語。查原告因受有上
    開傷害，日常生活不能自理，需人看護之期間約6個月（即
    自98年7月18日起至99年1月13日止，計180日）。其間於98
    年8月7日行清創、植皮手術，於98年8月14日出院等情，已
    如前述，則原告得請求之看護費用為342,000元（180×1,90
    0＝342,000）。是原告請求看護費用為342,000元，洵屬有
    據，應予准許。逾此範圍之請求，為無理由，應予駁回。
  (四)交通費用21,465元：原告主張因本件車禍，搭乘計程車至醫
    院就診，包含車禍後各門診（包含整形外科門診、骨科門診
    、外科急診、復健科門診）就醫及嗣後長期需至醫院進行復
    健，往返因而支出計程車資費用共計21,465元（5,910＋9,1
    60＋6,395＝21,465）等語，有原告提出之醫療單據、計程
    車收據等附卷可稽（見本院卷第107至183頁），且被告對於
    上開證據亦未爭執，核屬必要，應予准許。
  (五)非財產上損害（即精神慰撫金）部分：按「慰撫金之賠償其
    核給之標準固與財產上損害之計算不同，然非不可斟酌雙方
    身分資力與加害程度，及其他各種情形核定相當之數額」（
    最高法院51臺上字第223號判例意旨參照）。本院斟酌原告
    於本件侵權行為（過失傷害）發生時年滿75歲（22年生），
    其自陳因受有上開傷害，迄今左腳傷勢雖回復，但走路會一
    跛一跛，遠行需要輪椅或拐杖等語，且其亦因上開傷害，造
    成左小腿皮膚壞死、開放性二踝骨折、第一二三四五蹠骨骨
    折、小腿挫傷及撕裂傷合併皮膚缺損、腱攣縮、下肢關節緊
    縮、踝及足關節緊縮，自急診緊急骨折手術、骨釘固定手術
    ，並陸續進行清創手術、植皮手術（面積140平方公分）等
    共七次手術，住院期間長達將近一個月之久，且出院後仍於
    98年8月18日至9月29日間回門診追蹤治療共七次，嗣後更於
    將近一年時間至馬偕紀念醫院（臺北院區）接受復健治療，
    ，堪認原告精神上受有相當之痛苦。原告98年所得約2,500
    元，其財產總額約140萬元，業經本院依職權向財政部財稅
    資料中心調取其財產所得資料在卷可憑。被告於本件侵權行
    為發生時年滿29歲（68年生），被告98年所得約31萬元，名
    下無財產，亦經本院依職權向財政部財稅資料中心調取其財
    產所得資料在卷可憑等兩造之身分、地位、經濟能力及其他
    情形，認原告請求慰撫金賠償（非財產上損失）70萬元，尚
    屬過高，應核減為50萬元，方屬公允，是原告逾此部分之請
    求，尚乏依據，應予駁回。
  (六)基上，原告得請求之醫療費用支出及增加生活上之需要66,2
    87元、看護費用342,000元、交通費用21,465元及非財產上
    損害（即精神慰撫金）50萬元，共計929,752元之損害賠償
    。另按「保險人依本法規定所為之保險給付，視為被保險人
    損害賠償金額之一部分；被保險人受賠償請求時，得扣除之
    」、「本法所稱請求權人，指下列得向保險人請求保險給付
    或向特別補償基金請求補償之人：一、因汽車交通事故遭致
    傷害者，為受害人本人。」，強制汽車責任保險法第32條、
    第11條第1項第1款分別定有明文。查原告已自被告所駕駛之
    上開自用小客車之強制汽車責任保險領取理賠金77,840元等
    情，已如前述，則上開原告得請求之賠償金額應扣除77,840
    元理賠保險金，始屬允當。是原告僅得請求被告賠償851,91
    2元（929,752－77,840＝851,912）。
六、按「給付無確定期限者，債務人於債權人得請求給付時，經
    其催告而未為給付，自受催告時起，負遲延責任。其經債權
    人起訴而送達訴狀，或依督促程序送達支付命令，或為其他
    相類之行為者，與催告有同一之效力。」、「遲延之債務，
    以支付金錢為標的者，債權人得請求依法定利率計算之遲延
    利息。」、「應付利息之債務，其利率未經約定，亦無法律
    可據者，週年利率為百分之五。」，民法第229條第2項、第
    233條第1項前段及第203條定有明文。從而，原告依侵權行
    為損害賠償之法律關係，請求被告給付851,912元，及自起
    訴狀繕本送達之翌日即99年5月29日起至清償日止，按年息
    百分之五計算之利息，為有理由，應予准許。逾此部分之請
    求，即屬無據，應予駁回。
七、兩造分別陳明願供擔保請准宣告假執行或免為假執行，就原
    告勝訴部分，經核並無不合，爰各酌定相當之擔保金額，予
    以准許。至原告敗訴部分，其假執行之聲請即失所附麗，應
    予駁回。
八、本件事證已臻明確，兩造其餘攻擊、防禦方法及舉證，經本
    院審酌後，認對於判決結果均無影響，爰不一一論述，併此
    指明。
據上論結，本件原告之訴為一部有理由，一部無理由，依民事訴
訟法第79條、第390條第2項、第392條，判決如主文。
中    華    民    國   100    年    1     月    14    日
                  民事第三庭    法  官  楊千儀
以上正本係照原本作成。
如對本判決上訴，須於判決送達後20日內向本院提出上訴狀（需
按他造人數附繕本）。如委任律師提起上訴者，應一併繳納上訴
審裁判費。
中    華    民    國   100    年    1     月    14    日
                                書記官  劉鴻傑